【裁判字號】    89,訴,3338
【裁判日期】    900914
【裁判案由】    營利事業所得稅
【裁判全文】
臺北高等行政法院裁定                            八十九年度訴字第三三三八號
    原  告  華升企業有限公司
    代表人  甲○○
            送達代收人乙○○
    被  告  財政部臺北市國稅局
    代表人  張盛和
右當事人間因營利事業所得稅事件，原告不服財政部中華民國八十九年十一月三十日
台財訴第0000000000號訴願決定，提起行政訴訟，本院裁定如左：
    主  文
原告之訴駁回。
訴訟費用由原告負擔。
    理  由
一按「稅捐稽徵機關為稽徵稅捐所發之各種文書，應受送達人拒絕收受者，稅捐稽徵
  機關得將文書寄存送達地之自治或警察機關，並作成送達通知書，黏貼於應受送達
  人之住所、居所、事務所或營業所門首，以為送達。應受送達人行蹤不明，致文書
  無法送達者，稅捐稽徵機關應先向戶籍機關查明；如無著落時，應由稅捐稽徵機關
  保管應送達之文書，而於其牌示處黏貼，並於新聞紙登載公告，曉示應受送達人，
  應隨時向其領取。前項公示送達，自將公告黏貼牌示處並自登載新聞紙之日起經二
  十日，發生送達效力。．．．」、「納稅義務人對於核定稅捐之處分如有不服，應
  依規定格式，敘明理由，連同證明文件，依左列規定，申請復查：一依核定稅額通
  知書所載有應納稅額或應補徵稅額者，應於繳款書送達後，於繳納期間屆滿翌日起
  算三十日內，申請復查。」分別為稅捐稽徵法第十八條及第三十五條第一項第一款
  所明定。次按「稅捐稽徵機關為稽徵稅捐所發之各種文書，應受送達人行蹤不明，
  文書無從送達，經向戶籍機關查詢，仍無著落時，依稅捐稽徵法第十八條第二項規
  定得為公示送達。所稱應受送達人行蹤不明，應係就送達時而言，送達時應受送達
  人如經稽徵機關查明係行蹤不明，即可依上開法條規定為公示送達，一經依法為公
  示送達，即發生公示送達之效力，納稅義務人尚難事後主張公示送達期間身在國外
  ，而阻其效力。」復為財政部八十年十一月十一日台財稅第八○○三九六一一五號
  函釋有案。若逾越上開三十日之不變期間申請復查，自為法所不許，原處分機關應
  予程序駁回。原告如對之提起行政訴訟，即屬起訴不備其他要件，應依行政訴訟法
  第一百零七條第一項第十款規定裁定駁回之。
二本件原告民國（以下同）八十四年度營利事業所得稅結算申報，未提示有關各種證
  明所得額之帳簿、文據，經被告初查依所得稅法第八十三條規定，按同業利潤標準
  ，於八十六年五月十八日「八十四年度營利事業所得稅結算申報核定通知書」核定
  所得額為新台幣（以下同）二、二○九、八五二元，應補徵稅額五二五、四四五元
  ，繳款書之繳納期限為八十六年九月六日至九月十五日（以下稱原核定）。嗣因原
  告暫停營業，有關原告八十四年度營利事業所得稅核定通知書及繳款書，經被告郵
  寄原告登記之營業地址：台北市○○○路五一二巷二三號四樓，以招領逾期退回；
  改向其代表人甲○○戶籍地址：基隆市○○區○○路十巷十三號寄送二次，仍以招
  領逾期退回。被告復分別於八十七年六月十一日、同月十五日派員向甲○○戶籍地
  址、原告上開營業地址親自送單，分別因甲○○不住該址無法聯絡、原告已遷移新
  址不明，而無法送達。被告乃予公示送達，刊登於八十七年八月十日經濟日報第四
  十一版，並黏貼於被告牌示處，並改訂繳納期限至八十七年九月九日等情，有八十
  四年度營利事業所得稅結算申報核定通知書、招領退回之信封影本三紙、被告派員
  親送之「送達回證」影本一份、原告代表人甲○○之戶籍資料查詢影本一份、原告
  之營利事業稅稅籍資料查詢影本一份、八十七年八月十日經濟日報第四十一版節本
  影本一份、應補稅額更正註銷單影本一份等附原處分卷可按。是被告以原告於送達
  時，處於行蹤不明，將上開復查決定書及繳款書於八十七年八月十日之公示送達，
  應無不合，該項送達已於八十七年八月三十日生效。依稅捐稽徵法第三十五條規定
  ，原告之復查期間自八十七年九月九日繳納期限屆滿翌日起算三十日內，原告設於
  台北市，無庸扣除再途期間，應至八十七年十月九日（週五）屆滿（訴願決定及被
  告答辯狀均誤載為同月八日），惟原告於八十八年八月十九日始申請復查（復查決
  定、訴願決定及被告答辯狀均誤載為同月十七日），有蓋於復查申請書之收文日期
  戳章附原處分卷可稽，顯已逾期，原核定應已確定。被告以八十九年四月七日財北
  國稅法字第八九○一二三七一號復查決定，認原告之復查申請已逾法定不變期間，
  程序不合，應不予受理為由駁回之，並無不合，訴願決定執相同理由駁回之，亦無
  不當，均應予維持。
三原告雖主張經其事後查證，被告之承辦人員於送達原營業地址遭退回後曾派員親往
  該址（會計師事務所），該址之會計師曾告以原告之電話、地址，只要承辦人員依
  電話查詢，不難查知原告實際之所在地，但承辦人員並未依此方法辦理，致無從送
  達於原告，難謂被告之送達程序無違法處；原告負責人甲○○之所以未居住於戶籍
  地，係因其遭人恐嚇，於八十七年五月二十九日晚向管區備案，因被告承辦人員未
  表明身分，該莊姓住戶不敢據實以告，若果真為稅務事件前往調查，莊姓住戶豈有
  不告知之理，被告承辦人員應表明身分，將應送達文書交付莊某，請其轉交原告代
  表人，惟並未如此處置，豈能認送達程序於法無違；又被告於向原告代表人戶籍地
  送達時，採寄存送達之方式，依民事訴訟法第一百三十八條規定，寄存送達應作送
  達通知書黏貼於應受送達人住所門首，但該址門首從未發現有送達通知書，此寄存
  方式不合法，原處分尚未確定等語。經查，被告分別於八十七年六月十一日、同月
  十五日派員向原告代表人甲○○戶籍地址、原告設籍之營業地址親自送單，分別因
  「男性住戶指稱謝君不住該址，無法聯絡」、「住戶稱該公司已遷移，新址不明」
  ，而無法送達之事實，有卷附承辦人及股長分別於送達回證載明上情可按。又本件
  核定通知書及繳款文書係以公示送達之方式送達，而非寄存送達，並無民事訴訟法
  第一百三十八條「作送達通知書黏貼於應受送達人住所門首」規定之適用，原告上
  開主張，核不足採。原告對已確定之原核定提起本件行政訴訟，為不合法，應予駁
  回。又原告之訴既不合法，本院即無庸進而為實體上之審究，附此敘明。
四依行政訴訟法第一百零七條第一項第十款、第一百零四條、民事訴訟法第九十五條
  、第七十八條，裁定如主文。
中    華    民    國      九十      年      九        月      十四      日
                 臺 北 高 等 行 政 法 院   第 二 庭
                                審 判 長 法  官 王 立 杰
                                         法  官 黃 清 光
                                         法  官 陳 雅 香
右為正本係照原本做成。
如不服本裁定，應於送達後十日內，向本院提出抗告狀（須按他造人數附繕本）。
中      華      民      國     九十     年      九      月     十五     日
                                         書記官 鄭 聚 恩


司法院資訊處製作；財團法人民間司法改革基金會備份。
